臺灣高等法院民事裁定  
108年度重上字第560號
上  訴  人  台新國際商業銀行股份有限公司

法定代理人  吳東亮  
訴訟代理人  林政憲律師
            張蕙律師  
            張育綾律師
被  上訴人  黃瓊慧  
訴訟代理人  謝其演律師
被  上訴人  郭博達  


訴訟代理人  符玉章律師
上列當事人間撤銷贈與行為等事件，本院裁定如下：
   主      文
本件於本院一０七年度重上字第七六七號請求損害賠償事件終結
確定前，停止訴訟程序。
    理      由
一、按訴訟全部或一部之裁判，以他訴訟之法律關係是否成立為
    據者，法院得在他訴訟終結前，以裁定停止訴訟程序，民事
    訴訟法第182條第1項定有明文。
二、上訴人主張：被上訴人黃瓊慧(下稱黃瓊慧)前以訴外人香港
    公司KIFA COMPANY LIMITED（下稱KIFA公司）之法定代理人
    身分，於民國(下同)102年12月2日起向伊申請短期擔保放款
    額度及衍生性商品額度，並代表KIFA公司與伊簽訂授信合約
    書、金融交易總約定書2份及增補協議書1份，雙方約定從事
    衍生性金融商品及外匯操作等交易。黃瓊慧代理KIFA公司操
    作賣出美金兌境外人民幣目標贖回遠期匯率衍生性金融商品
    （下稱系爭TRF交易）、美金兌人民幣、美金兌澳幣等外匯
    交易，損失日漸擴大，經伊催告KIFA公司補足保證金未果，
    伊於105年1月6日通知提前終止各項衍生性金融商品交易，
    指定105年1月8日為到期日，分別於上開到期日在外匯市場
    就各項交易為反向平倉。伊受有平倉損失人民幣115,986,62
    7.48元、美金7,880,203.94元，損失總額共約折合新臺幣（
    以下未載幣別者，指新臺幣）836,686,140元（下稱系爭平
    倉損失），依金融交易總約定書第8條第2項第3款、第2條約
    定，民法第229條、第231條、民法第224條、香港澳門關係
    條例第40條規定，黃瓊慧應與KIFA公司對伊負連帶賠償責任
    ，且黃瓊慧與KIFA公司於102年12月2日、103年1月22日依序
    共同簽發面額為美金2,500萬元、500萬元之本票兩紙（下稱
    系爭本票），黃瓊慧應與KIFA公司負連帶清償票據債務責任
    。故黃瓊慧為伊之債務人，竟將其所有之威強電工業電腦股
    份有限公司股份2,354,000股(下稱系爭股票)，於105年7月1
    4日無償贈與其配偶即被上訴人郭博達(下稱郭博達，與黃瓊
    慧合稱被上訴人)，顯係意圖脫產逃避債務，害及伊之債權
    ，爰依民法第244條第1項及第4項，請求撤銷被上訴人間就
    贈與系爭股份之債權及物權行為，郭博達應返還系爭股份予
    黃瓊慧等語。被上訴人則以：本件無香港澳門關係條例第40
    條規定適用，且上訴人對KIFA公司之系爭平倉損失債權不存
    在，反之，KIFA公司對上訴人尚有相當於美金2,800萬元之
    人民幣、人民幣5,671,235.82元、美金14,669,627.17元、
    人民幣128,292,528.32元之債權存在。又系爭本票係KIFA公
    司簽發予上訴人擔保，黃瓊慧非共同發票人。黃瓊慧非上訴
    人之債務人，上訴人自不得主張民法第244條第1項及第4項
    規定，請求撤銷被上訴人間贈與系爭股份之法律行為，亦不
    得請求回復原狀等語，資為抗辯。是黃瓊慧要否依香港澳門
    關係條例第40條規定，就KIFA公司因與上訴人間之交易行為
    所生契約上給付義務，與KIFA公司負連帶清償責任，及KIFA
    公司是否因從事系爭TRF交易，而對上訴人負債務不履行之
    損害賠償責任，乃本件主要爭執事項，且為本院裁判之先決
    法律關係。
三、查上訴人於本件繫屬前，業以黃瓊慧為被告，向臺灣臺北地
    方法院（下稱臺北地院）提起105年度重訴字第1262號請求
    損害賠償事件，主張KIFA公司就系爭TRF交易平倉後所生損
    失金額尚積欠上訴人人民幣12,532,765.18元，黃瓊慧依金
    融交易總約定書第8條第2項、第4條約定、民法第229條、第
    231條、香港澳門關係條例第40條規定，應與KIFA公司負連
    帶清償責任，爰請求黃瓊慧給付人民幣12,532,765.18元本
    息等情，經該法院判決上訴人敗訴，上訴人提起上訴，並追
    加金融交易總約定書第壹章第12條約定為請求權基礎，經本
    院以107年度重上字第767號（下稱第767號事件）改判上訴
    人勝訴，理由略以：上訴人為在臺灣地區設立及營業之銀行
    ，KIFA公司為未經許可之香港法人，黃瓊慧為KIFA公司之負
    責人並代表KIFA公司向上訴人為開立外幣存款帳戶並申請授
    信、簽立往來約定書、授信合約書、金融交易總約定書及其
    增補協議書、系爭TRF交易合約之法律行為，縱或部分契約
    文件是由上訴人郵寄至上海，由黃瓊慧簽署後，黃瓊慧再寄
    回臺灣送達給上訴人收受，因至少一部法律行為是在臺灣地
    區做成，故均屬在臺灣地區之法律行為，則黃瓊慧就該等法
    律行為，應與KIFA公司負連帶責任；因KIFA公司違約未補足
    損失保證金，經上訴人指定於105年1月4日終止契約，KIFA
    公司就105年1月4日提前終止時已到期未交割部分，應給付
    第767號事件判決附表三(下稱附表三)編號1所定比價日104
    年12月30日之差額結算金額人民幣825萬6,000元；就105年1
    月4日終止時未到期部分，KIFA公司仍應給付上訴人附表三
    編號2至6所示提前終止之金額，上訴人僅向KIFA公司主張如
    附表三編號3至6之Ｃ欄所示金額人民幣973萬6,000元、人民
    幣993萬2,000元、人民幣177萬0,400元、人民幣192萬5,200
    元，均在上訴人依約得請求範圍內。又因KIFA公司有期初保
    證金人民幣定存1,819萬6,670元、損失保證金人民幣定存96
    0萬0,733.55元、人民幣活存123萬7,432.27元在上訴人處，
    抵銷後，KIFA公司尚應給付上訴人人民幣1,253萬2,764.18
    元，並依港澳條例第40條規定，黃瓊慧應負連帶責任等語。
    黃瓊慧不服，提起上訴，現由最高法院以108年度台上字第 
    1855號事件審理中，有第767號判決影本及歷次訴訟列表可
    稽（本院卷2第209至232頁、卷5第631頁），是該事件與本
    件訴訟之主要爭執事項相同，且本件訴訟之裁判，以該事件
    之訴訟標的法律關係是否成立為據，為免裁判兩歧，揆諸上
    開規定，本院認有裁定於本院第767號事件終結確定前，停
    止本件訴訟程序之必要。
四、爰裁定如主文所示。
中　　華　　民　　國　　111 　年　　6 　　月　　21　　日
                    民事第二十一庭
                        審判長法  官  翁昭蓉
                              法  官  鍾素鳳
                              法  官  羅惠雯
正本係照原本作成。
如不服本裁定，應於收受送達後10日內向本院提出抗告狀，並應
繳納抗告費新臺幣１千元。
中　　華　　民　　國　　111 　年　　6 　　月　　21　　日
    　　　　　　　　　　　　　書記官　洪秋帆